【裁判字號】    87,易,1321
【裁判日期】    890229
【裁判案由】    竊盜
【裁判全文】
臺灣新竹地方法院刑事判決                        八十七年度易字第一三二一號
    公  訴  人  臺灣新竹地方法院檢察署檢察官
    被      告  甲○○
右列被告因竊盜案件，經檢察官提起公訴（八十七年度偵字第五○九六號），本院判
決如左：
    主  文
甲○○攜帶兇器竊盜，未遂，累犯，處有期徒刑月。並於刑之執行完畢或赦免後，
令入相當處所，施以監護年，以保護管束代之。
    事  實
一、甲○○前於民國八十三、八十四年間因肅清煙毒條例、違反麻醉藥品管理條例等
    案件，經臺灣高等法院於八十五年三月六日，以八十五年度聲字第一九五號裁定
    應執行有期徒刑四年確定，其於八十五年七月十三日假釋出監，並於八十七年七
    月十六日縮刑期滿而執行完畢。其因施用毒品致有幻聽、被監視妄想、觸幻覺等
    症狀，致有精神病史而曾於前臺灣省立豐原醫院、財團法人彰化基督教醫院、前
    臺灣省立桃園療養院精神科就診，其於八十七年七月二十八日前一日，復因施用
    毒品安非他命，使其上開精神症狀更為惡化已達精神耗弱之程度，乃於八十七年
    七月二十八日下午三時十分許，意圖為自己不法所有，駕駛己有車號ＮＴ─八０
    ０九自小客車，停放在新竹縣新埔鎮○○里○○路○段四十號內思高級工業學校
    園內，前往該校禮堂兼體育館一樓內，乘無人注意之際，持現場他人所有螺絲起
    子一支，著手竊取該校所有二台自動飲水機之不鏽鋼外殼及濾心，嗣於當日下午
    三時二十分許，為該校總務主任乙○○發現制止而未得逞，並經報警查獲。
二、案經新竹縣警察局新埔分局報請臺灣新竹地方法院檢察署檢察官偵查起訴。
    理  由
一、訊據被告甲○○對於右揭時地駕駛自小客車前往上開學校內之事實，固承不諱，
    惟矢口否認有竊盜犯行，辯稱：當天至現場上廁所、撿零錢，伊因為施用毒品致
    精神不佳云云。經查：被告於右揭時地，持螺絲起子一支竊取二台自動飲水機之
    不鏽鋼外殼及濾心等事實，業經證人即現場目擊者乙○○於警訊、本院調查中均
    證述綦詳，且堅稱不移，復有被告持用之螺絲起子一支扣案可證，並有贓證物品
    認領保管收據附卷可稽，其辯稱上廁所、撿零錢之情，無非卸責之詞，不足採信
    。本案事證明確，被告犯行洵堪認定，自應依法論罪科刑。
二、被告既有精神病史，曾於前臺灣省立豐原醫院、財團法人彰化基督教醫院、前臺
    灣省立桃園療養院精神科就診，茲有本案竊盜之行為，則被告行為當時之精神狀
    態，自有加以審酌之必要。查本案被告經行政院衛生署桃園療養院於八十八年十
    一月二日實施精神鑑定結果：被告受精神病症干擾，其邏輯推理能力已受影響，
    現實感亦不佳，並影響其判斷力；案發前一日，被告仍有吸食安非他命，使其病
    狀更為惡化。在現實感差，判斷力受損之情況下，不合常理地認為安非他命被藏
    在飲水機的濾心內，而涉此案，故被告涉案當時之精神狀況已達精神耗弱之程度
    ，此有行政院衛生署桃園療養院於八十九年一月十一日出具之（八九）桃療字第
    ○一三○號函附精神鑑定報告書在卷可稽。
三、查螺絲起子客觀上足對人之身體、生命構成威脅，具有危險性，堪認為兇器。核
    被告甲○○所為，係犯刑法第三百二十一條第二項、第一項第三款之攜帶兇器竊
    盜未遂罪。公訴意旨認被告涉犯刑法第三百二十一條第一項第三款之攜帶兇器竊
    盜罪嫌，惟查，被告拆卸飲水機不鏽鋼外殼及濾心時，即被查獲制止，業據上開
    證人乙○○於本院證述綦詳，是認被告並未將竊得之物，置於自己之實際管領支
    力之下，顯見被告之犯行，未致生竊盜結果，應屬未遂階段，公訴意旨容有誤會
    ，併此敘明。被告其已著手於拆卸飲水機不鏽鋼外殼、濾心之竊盜行為實施，惟
    未生將竊得之物置於自己之實際管領支配力下之結果，其犯罪尚屬未遂，依刑法
    第二十六條前段之規定，按既遂犯之刑度減輕其刑。另被告患有精神病症，有前
    臺灣省立桃園療養院診斷證明書、病歷紀錄及前臺灣省立豐原醫院於八十八年六
    月二十五日出具之（八八）豐醫病字第二六五七號函、精神科病歷、診斷證明書
    暨財團法人彰化基督教醫院精神科病歷等件在卷可憑，其於案發當天解送臺灣新
    竹地方法院檢察署檢察官訊問時，其言詞閃爍，答非所問，精神恍惚，疑似有吸
    毒等情，亦經記明偵訊筆錄在卷可查，而其行為時，再因施用毒品使其精神病狀
    更為惡劣，已如前述，堪認被告對外事務知覺理會判斷力較常人為差，乃為精神
    耗弱，依刑法第十九條第二項遞減輕其刑。又被告前於八十三、八十四年間因肅
    清煙毒條例、違反麻醉藥品管理條例等案件，經臺灣高等法院於八十五年三月六
    日，以八十五年度聲字第一九五號裁定應執行有期徒刑四年確定，於八十五年七
    月十三日假釋出監，並於八十七年七月十六日縮刑期滿而執行完畢，有臺灣高等
    法院被告全國前案紀錄表在卷可按，其前受有期徒刑執行完畢，，於五年以內再
    犯本件最重本刑為有期徒刑以上之罪，為累犯，應依刑法第四十七條之規定加重
    其刑，並依法先加後遞減之。爰審酌被告之病情，犯罪時所受之刺激、犯罪之手
    段，即暨竊取之財物，對被害人危害程度尚輕等一切情狀，從輕量處如主文所示
    之刑。
四、按精神耗弱而減輕其刑者，得於刑之執行完畢或赦免後令入相當處所，施以監護
    ，刑法第八十七條第二項定有明文；又施以監護之處分，按其情形得以保護管束
    代之，刑法第九十二條第一項亦著有明文。本案被告涉案當時之精神狀況，既已
    達精神耗狀態之程度，顯然其於行為時，對外界事務之判斷能力，較普通人之平
    均程度，顯然減退，惟其所犯本案之手段、竊取財物，非屬嚴重危害社會、他人
    之暴力犯行，並於到院審理之應答情況，與一般人差異不大，其現有固定工作維
    持家計，本院認為尚未達施以監禁保護程度，是對其施以保護管束三年以代監護
    ，以資兼顧，爰併諭知被告應於刑之執行完畢，付保護管束代監護三年。
五、扣案之螺絲起子一支，已據被告否認所有，並經上開證人乙○○證述現場確有工
    程進行中，是被告所辯現場取得之情，應非虛妄，此外查無其他證據可資證明該
    螺絲起子確為被告所有，自不予宣告沒收，附此敘明。
據上論斷，應依刑事訴訟法第二百九十九條第一項前段，刑法第三百二十一條第二項
、第一項第三款、第二十六條前段、第十九條第二項、第四十七條、第八十七條第二
項、第三項、第九十二條，判決如主文。
本案經檢察官許麗美到庭執行職務。
中      華      民      國    八十九    年      二      月    二十九    日
                                    臺灣新竹地方法院刑事第一庭
                                        法  官    黃  美  文
右正本證明與原本無異。
如不服本判決，應於判決送達後十日內向本院提出上訴狀( 應附繕本 )，上訴於
臺灣高等法院。
                                        書記官    饒  興  蘭
中      華      民      國    八十九    年      二      月    二十九    日
附錄：
刑法第三百二十一條
犯竊盜罪而有左列情形之一者，處六月以上五年以下有期徒刑：
一、於夜間侵入住宅或有人居住之建築物、船艦或隱匿其內而犯之者。
二、毀越門扇、牆垣或其他安全設備而犯之者。
三、攜帶兇器而犯之者。
四、結夥三人以上而犯之者。
五、乘火災、水災或其他災害之際而犯之者。
六、在車站或埠頭而犯之者。
前項之未遂犯罰之。


司法院資訊處製作；財團法人民間司法改革基金會備份。
